【裁判字號】    88,簡上,279
【裁判日期】    890613
【裁判案由】    給付貨款
【裁判全文】
臺灣板橋地方法院民事判決  八十八年度簡上字第二七九號
    上  訴  人  甲○○○○○○.
                              .
    訴訟代理人  蕭炳旭律師
    被上訴人    美商美國新美股份有限公司台灣分公司  設台北市○○路○段一三
                              .
    法定代理人  王鍾炎      住台北市○○路○段一三六號十四樓
    訴訟代理人  詹淑媛      住台北市○○路○段一三六號十四樓
                劉昌宏      住台北市○○路○段一三六號十四樓
右當事人間請求給付貨款事件，上訴人對於中華民國八十八年五月二十五日本院板橋
簡易庭所為第一審判決（八十七年度板簡字第二三五一號），提起上訴，本院判決如
左：
    主    文
原判決廢棄。
被上訴人在第一審簡易之訴駁回。
第一、二審訴訟費用由被上訴人負擔。
    事    實
甲、上訴人方面：
一、聲明：求為判決如主文所示。
二、陳述：除引用原判決之記載外，補稱：
（一）一般人均可經由網際網路查詢醫事機構代號，豈可因被上訴人所提出簽收章上
      之編號與上訴人之醫事機構代號相符，即認定系爭藥品係上訴人所購買？、又
      原審之證人周依凡、陳火木、黃祿與被上訴人有切身之利害關係，其等證詞不
      足採信。更何況，人和人均有自稱其為某診所，而為不法行為，故豈可因有人
      自稱其為上訴人或自稱其為上訴人診所云云，遽而推定系爭藥品係上訴人所訂
      購？
（一）被上訴人所指稱之仁愛診所並非上訴人之仁愛診所，上訴人亦從未於被上訴人
      所指稱之「板橋市○○路三○八巷十四號」(以下簡稱三○八巷)執業，該所謂
      仁愛診所亦與上訴人無干:
    １自上証一號足証上訴人仁愛診所之執業地址係「板橋市○○路二八八號」(以
      下簡稱二八八號)，並非三○八巷。此亦有原審卷附中央健康保險局台北分局
      所發健保北醫字第八五二○五四六一號函可証之。
    ２自被上訴人所提出所謂發貨明細、發票及存証信函等觀之，其交易對象均係載
      三○八巷之仁愛診所，更足証與上訴人無干。該發貨明細表客戶簽認欄係簽「
      雷」字，足證交易相對人乃係雷某。
    ３自上觀之，究不能因有第三人之診所亦稱為仁愛診所、或有人有意無意間以所
      謂仁愛診所之名以行詐騙之實，即逕推斷該所謂仁愛診所係上訴人之仁愛診所
      也？
    ４又自鈞院函調即健保局健保北門字第八八○九二七一四號函中，健保局覆以：
      「．．有關貴院函請本分局提供仁愛診所．．．八十六年十二月及八十七年一
      月醫療費用之申報資料乙案，經查該診所．．．，並未申報八十六年十二月及
      八十七年一月費用．．．」等語，更足以證明確無被上訴人所謂於三○八巷執
      業之情事。
（二）被上訴人明知其交易對象係「仁愛診所雷至誠院長」，乃卻因自己過失未詳為
      徵信，致遭雷某倒帳(或詐騙)後，以上訴人之診所亦名為仁愛診所云云，逕以
      上訴人為被告提起本件訴訟，實屬可議：
    １被上訴人明知其交易對象係「仁愛診所雷至誠院長」:
      (１)自被上訴人提原審之發貨明細表(詳上証二號)上載有「早上找雷院長換回
      發票12\8LC．．」等語，足以証明被上訴人係與該所謂「仁愛診所之雷院長」
      為交易，換言之，其交易及信任之對象乃係該所謂之雷某，與上訴人毫無關係
      。
      (２)自被上訴人之業務員陳火木先生於原審八十八年五月十一日庭中所提出之
      名片(上証三號)觀之，其上係載「仁愛內兒科一般科診所．．院長雷至誠．．
      」等語，非但足以証明其交易之對象乃係該所謂「仁愛診所之院長雷至誠」 (
      按：所謂「仁愛診所」者並非「法人」，故事實上可謂其交易對象乃係「雷至
      誠」也) ，且觀之原審卷健保局台北分局函所附如上証四號之資料觀之，上訴
      人之診療科別並無「內兒科」，更足以証明該所謂仁愛診所並非上訴人之仁愛
      診所，且確與上訴人無干。
      (３)被上訴人之業務員周依凡於原審八十八年五月十一日庭中稱：「．．有一
      位雷先生自稱是仁愛診所的負責人，說要購買本公司的葯品．．」、同日庭中
      被上訴人業務員陳火木亦稱「．．雷至誠自稱是仁愛診所的負責人，打電話來
      說要購買本公司的葯品．．」等語，均在在足証其交易及信任之對象乃是雷至
      誠也。
      (４)被上訴人所提出之所謂發貨明細表中，其簽收者均係「雷」，無一有上訴
      人之名字，乃原審不察竟為不利於上訴人之認定，寧無違誤乎?
    ２被上訴人應係其業務員為搶業績，對於所謂之雷至誠疏於徵信，致遭雷某倒帳
      (或所騙)。被騙或被倒帳後以上訴人之診所洽巧亦名為仁愛診所，而無中生有
      強將上訴人拖下水：
      (１)觀之被上訴人所提出之所謂發貨明細表，其上之業務員竟有陳火木、周依
      凡、柯逸夫、胡雙泉等，即可知應係其業務員為搶業績而故不對雷某為徵信或
      疏於對雷某為徵信，致被雷某倒帳 (或所騙)。
      (２)原審八十八年五月十一日庭中，被上訴人業務員周依凡稱「．．我當時也
      覺得可疑．．」、同日庭中被上訴人業務員陳火木亦稱「．．我們去接洽後覺
      得可疑，所以只出了四分之一的貨給他。」，亦在在足証被上訴人之所以會被
      雷至誠倒帳(或所騙)，乃係其業務員為搶業績疏於對雷某為徵信(或自甘冒被
      雷某倒帳或詐騙之風險)而致然。與上訴人何干乎？
（三）綜右所述，上訴人從未向被上訴人購買所謂系爭之葯品，原審所謂被上訴人所
      提其中一紙簽收單有仁愛診所門診章云云，然查該所謂門診章亦非上訴人仁愛
      診所之門診章，而係他人所偽造。至於所謂醫事機構代號云云，有心人實甚易
      自網路上查得而偽造之(註：有心人只要至醫療院所看診，因各醫療院所於健
      保卡就醫紀錄欄中所蓋之門診章均有該醫療院所之醫事機構代碼)，職是，豈
      可因雷某所蓋醫事代碼與上訴人診所同，而逕為不利於上訴人之認定乎？況乎
      ，自原審資為不利於上訴人之認定之所謂周依凡、陳火木、黃祿之証言觀之，
      其中除黃祿單純謂該診所所掛招牌為「仁愛診所」外(按:上訴人否認之，縱假
      設所掛招牌亦名為仁愛診所，惟証之前述之名片，亦知係雷至誠之仁愛診所，
      而與上訴人無干也)，陳火木及周依凡均稱向其訂貨者乃係「自稱負責人之雷
      至誠」，既係負責人雷至誠所訂購，又豈可因上訴人之診所亦適名為仁愛診所
      ，而遽為不利於上訴人之認定乎？更何況，另案訴外人百靈佳公司公司對上訴
      人請求貨款一案，亦經判決敗訴確定，參諸該案判決理由，由上在在足証原審
      判決實有違誤。
三、證據：除援用第一審提出之證據外，另提出台北縣衛生局証明書、被上訴人
    86\12\18發貨明細表、陳火木庭呈之雷至誠名片、健保局函附資料、訴訟代理人
    之健保卡就醫紀綠欄、本院八十八年度簡上字第一五六號民事判決書影本各一份
    為證。
乙、被上訴人方面：
一、聲明：求為判決
（一）駁回上訴。
（二）第二審訴訟費用由上訴人負擔。
二、陳述：除引用原判決之記載外，補稱：
（一）被上訴人是跟仁愛診所交易，至於診所雇用何人，被上訴人並不清楚，貨是送
      到板橋市○○路三０八巷十四號，該地址有懸掛招牌，但送貨單上蓋章是蓋板
      橋市○○路二八八號仁愛診所的章，該地址並無懸掛招牌。仁愛診所內部職員
      關係我們並不清楚，雷至誠也有可能是被雇用的。
（二）被上訴人查證結果，網際網路上只可依醫事機構名稱，查詢醫事機構名稱、地
      址、電話，無法查出醫事機構代號，上訴人所言，顯有不實。
（三）上訴人雖辯稱未曾於板橋市○○路三０八巷十四號執業，但查藥商中，除被上
      訴人外，尚有臺灣百靈佳股份有限公司（下稱百靈佳公司）、裕利股份有限公
      司（下稱裕利公司）等，皆有以相同名稱、地址訂購貨品，其收貨之簽收章與
      被上訴人提出之發貨明細表上簽收章「仁愛診所板橋市○○路二八八號收訖章
      」，及「仁愛診所醫事機構代號 0000000000 」之簽章相符。
（四）系爭交易是由別家公司的業務代表通知被上訴人，被上訴人再直接送貨給客戶
      ，買賣關係存在於被上訴人跟客戶之間，業務員會給被上訴人客戶的地址、負
      責人、訂貨的品項，本件業務員給的資料就如證人在原審所言，所以被上訴人
      才會送貨過去，被上訴人是在跟對造請款時才知道診所的負責人秦金生，不是
      雷至誠。
三、證據：除援用第一審提出之證據外，另提出百靈佳公司郵局、新竹貨運之客戶簽
    收章、裕利公司請款單影本。
丙、本院依聲請先後調閱仁愛診所自八十五年三月十五日起，及八十六年十二月至八
    十七年七月止，向衛生署中央健康保險局申報門診醫療費用之中央健康保險局特
    約醫事服務機構門診費用申請總表及中央健康保險局特約診所門診處方治療簡表
    單、及中央健康保險局八十五年五月二十八日、字號健保北醫字第八五二０五四
    六一號發文於仁愛診所之郵件簽收章。
    理    由
一、被上訴人起訴主張：上訴人自八十六年十二月起陸續向被上訴人訂購藥品，被上
    訴人並依約將藥品送至上訴人診所，但上訴人積欠貨款共計新臺幣（下同）二十
    四萬七千二百十一元未清償，屢經催收，上訴人均置之不理，爰依約請求上訴人
    給付二十四萬七千二百十一元，及自八十七年五月一日起至清償日止，按年息百
    分之五計算之利息等語。上訴人則以：其並未向被上訴人訂購藥品，被上訴人所
    指稱之仁愛診所並非上訴人之仁愛診所，上訴人亦從未於被上訴人所指稱之「板
    橋市○○路三○八巷十四號」執業，該所謂仁愛診所亦與上訴人無干，且被上訴
    人明知其交易對象係「仁愛診所雷至誠院長」，乃卻因自己過失未詳為徵信，致
    遭雷某倒帳（或詐騙）後，以上訴人之診所亦名為仁愛診所云云，逕以上訴人為
    被告提起本件訴訟，實屬可議等語置辯。
二、按當事人主張有利於己之事實者，就其事實有舉證之責任，民事訴訟法第二百七
    十七條定有明文。本件被上訴人主張上訴人於八十六年十二月起，陸續向被上訴
    人購買藥品，總價二十四萬七千二百十一元，固據提出發貨明細表五紙、統一發
    票五紙、存證信函等件影本為證，惟經上訴人否認之，並抗辯係訴外人雷至誠以
    仁愛診所名義向上訴人訂購系爭藥品，則依舉證責任分配之原則，即應由主張買
    賣契約存在之被上訴人，就被上訴人與上訴人間訂立買賣契約之事實負舉證責任
    。經查：
（一）被上訴人於原審即陳稱「被告（即上訴人，下同）向本公司訂購藥品，本公司
      已如期交貨但被告卻拒付貨款」、「是仁愛診所的一位雷姓業務員來訂貨的，
      本公司的發貨明細表上有仁愛診所之簽收章，該印章是健保門診章，不可能是
      假的」（見原審卷第二十一頁反面，第二十六頁反面）、「系爭交易是由別家
      公司的業務代表通知我們，我們再直接送貨給客戶，買賣關係存在於我們跟客
      戶之間，業務員會給我們客戶的地址、負責人、訂貨的品項，本件業務員給的
      資料就如證人在原審所言，所以我們才會送貨過去，我們是在跟對造請款時才
      知道診所的負責人秦金生，不是雷至誠。」等語（本院八十九年五月三十日言
      詞辯論筆錄）。而證人即台灣惠氏氰氨股份有限公司業務員周依凡於原審證稱
      ：「八十七年一月間，有一位雷先生自稱是仁愛診所的負責人，說要購買本公
      司藥品，我就轉給代理商新美公司（即被上訴人）負責送貨及請款，那位雷先
      生有留下名片，但已經丟掉了，他的名片上沒有院長或醫師的稱謂，我當時也
      覺得可疑」等語（見原審卷第五十一頁反面、第五十二頁），證人即被上訴人
      公司送貨司機黃祿於原審亦證稱：「我有送貨至仁愛診所，大約是八十六年底
      、八十七年初時，地點再台北縣板橋市○○路三○八巷十四號，是我自己送貨
      進去的，當時有人出來簽收，但看診的病人比較少，現場有懸掛仁愛診所招牌
      」等語（見原審卷第五十二頁反面、第五十三頁），證人即默沙東藥廠業務代
      表陳火木亦證稱：「八十六年十二月間雷至誠自稱是仁愛診所的負責人，打電
      話來說要購買本公司的藥品，我們去接洽後，覺得可疑，所以只出了四分之一
      的貨給他，是交由代理商新美公司負責送貨及請款」等語（見原審卷第五十三
      頁反面、第五十四頁）。再依被上訴人所提出所謂發貨明細、發票及存証信函
      等觀之，其交易對象均係載三○八巷之仁愛診所，且有二張發貨明細表客戶簽
      認欄係簽「雷」字，另一張發貨明細表上亦載有「早上找雷院長換回發票
      12\8LC．．」等語。由上可知，系爭買賣契約之訂立，被上訴人自始即未與上
      訴人直接洽談，而係與一自稱「雷至誠」者接洽，並且均以台北縣板橋市○○
      路三○八巷十四號為送貨地址，而非被上訴人診所登記之台北縣板橋市○○路
      二八八號，被上訴人復自始否認曾於上開台北縣板橋市○○路三○八巷十四號
      處開業，因此，即難認定被上訴人為系爭買賣契約之真正買受人。另據台北縣
      衛生局八十七年七月十三日八七北衛三字第四四二七○號函，仁愛診所業於八
      十七年二月四日向該局申請歇業，有該局函文一紙附卷可稽，而經本院函查結
      果，仁愛診所並未申報八十六年十二月及八十七年一月份之醫藥費用，亦有中
      央健康保險局健保局健保北門字第八八○九二七一四號函在卷可稽，則上訴人
      是否確曾向被上訴人買受系爭藥品，誠屬可疑。
（二）被上訴人復稱上訴人以門診章於簽收單上蓋章，而該門診章所示代碼，與健保
      特約醫事機構代碼相符云云。惟查，該門診章已經上訴人否認為真正，且被上
      訴人亦未就該印章為真正舉證以實其說。至於前揭代碼之取得甚為容易，一般
      人均可經由網際網路查詢而得，訴外人百靈佳公司亦係循此途逕查得上訴人於
      衛生署網路之健保代碼一節，有本院八十八年度簡上字第一六五號民事判決書
      可稽，尚難據此認定上訴人確有簽收系爭藥品之行為。又被上訴人所呈部分單
      據上所示「仁愛診所收訖章」所載地址固為上開重慶路二八八號，即為上訴人
      開業之地址，惟被上訴人既已舉證證明系爭藥品均送至上開重慶路三○八巷十
      四號處，且均與自稱「雷至誠」者接洽，是被上訴人此部分之證據亦不足證明
      上訴人確有訂購並簽收系爭藥品。
（三）被上訴人又指稱訴外人雷至誠或係仁愛診所之職員云云。惟查，被上訴人所舉
      之證人係與「雷至誠」洽商，均無法證明「雷至誠」確係仁愛診所之受僱人，
      故所謂「雷至誠係仁愛診所職員」云云，純係被上訴人推測之詞，並無法證明
      ，且前揭事實亦經上訴人所否認，而證人雷至誠經本院另案（八十八年度簡上
      字第一六五號）審理時均傳訊無著，自亦不得遽依被上訴人單方之指訴，認定
      雷至誠係上訴人之職員。
（四）綜上所述，被上訴人並未能舉證證明上訴人曾向其購買系爭藥品之事實，即無
      法認定兩造間確有系爭買賣契約存在。從而，被上訴人主張上訴人應給付買賣
      價金二十四萬七千二百十一元及法定遲延利息為無理由，不應准許。原審准許
      被上訴人之請求，判決上訴人應給付被上訴人二十四萬七千二百十一元及自八
      十七年九月二十七日起至清償日止按年息百分之五計算之利息，自有未洽。上
      訴意旨指摘原判決不當，求予廢棄改判，為有理由，自應由本院將原判決予以
      廢棄改判如主文所示。
三、本件事證已臻明確，兩造其餘攻擊防禦方法及舉證，核與判決基礎並無影響，即
    無再予審酌之必要，爰併此敘明之。
四、據上論結，本件上訴為有理由，依民事訴訟法第四百三十六條之一第三項、第四
    百五十條、第七十八條，判決如主文。
中      華      民      國    八十九    年      六      月     十三     日
                                      臺灣板橋地方法院民事第二庭
~B審判長法  官  蕭惠芳
~B      法  官  陳麗玲
~B      法  官  劉以全
右為正本係照原本作成。
本件不得上訴。
中      華      民      國    八十九    年      六      月     十三     日
~B書記官  王麗珍


司法院資訊處製作；財團法人民間司法改革基金會備份。
